【裁判字號】    89,訴,2375
【裁判日期】    891221
【裁判案由】    毒品危害防制條例
【裁判全文】
臺灣臺中地方法院刑事判決                        八十九年度訴字第二三七五號
    公  訴  人  臺灣臺中地方法院檢察署檢察官
    被      告  甲○○
右列被告因毒品危害防制條例案件，經檢察官提起公訴（八十九年度毒偵字第三五六
三號、第三六六一號），本院判決如左：
    主  文
甲○○連續施用第一級毒品，處有期徒刑壹年。扣案之海洛因拾壹包（含包裝重肆拾
肆點陸伍公克、淨重拾玖點玖捌公克）沒收銷燬之。又連續施用第二級毒品，處有
期徒刑捌月。扣案之安非他命肆包（重壹佰貳拾點捌公克）沒收銷燬之。主刑部分應
執行有期徒刑壹年陸月。
    事  實
一、甲○○曾於民國八十二年間因肅清煙毒條例、竊盜及違反麻醉藥品管理條例案件
    ，經法院分別判處有期徒刑三年四月、一年六月及六月確定，經定其應執行刑為
    有期徒刑四年十月確定後送監執行，於八十四年五月九日假釋出獄，刑期至八十
    七年三月一日始行屆滿，次於八十五年間因違反麻醉藥品管理條例案件，經法院
    判處有期徒刑六月確定，並於八十六年間經法院撤銷前開假釋，續執行殘刑二年
    九月二十日，同年間復因違反麻醉藥品管理條例及妨害公務案件，經法院分別判
    處有期徒刑七月及三月確定，經定其應執行刑為有期徒刑九月確定，再於八十七
    年間因毒品危害防制條例案件，經法院判處有期徒刑三月確定，並與八十五年間
    違反麻醉藥品管理條例所處有期徒刑六月定其應執行之刑為有期徒刑八月，接續
    執行前開有期徒刑及殘刑，再於八十八年七月二日假釋出獄，刑期至九十年三月
    三十日始行屆滿，假釋期間猶不知悛悔警惕，先於八十八年間因施用毒品案件，
    經本院以八十八年度毒聲字第六七Ｏ一號裁定送觀察、勒戒後，認無繼續施用毒
    品之傾向，由臺灣臺中地方法院檢察署檢察官於八十八年十二月七日以八十八年
    度毒偵字第二一四五號為不起訴處分；復於八十九年間因施用毒品案件，經本院
    以八十九年度毒聲字第七七Ｏ號裁定送觀察、勒戒後，認無繼續施用毒品之傾向
    ，再由臺灣臺中地方法院檢察署檢察官於八十九年二月二十一日以八十九年度毒
    偵字第一Ｏ五一號為不起訴處分。詎甲○○復基於概括之犯意，自八十九年五月
    十一日起至同年月二十三日止，在臺中縣市地區其所駕駛之自用小客車內，以將
    第一級毒品海洛因摻入香煙內點火施用之方式，連續施用第一級毒品海洛因多次
    ，另以將第二級毒品安非他命置於鋁箔紙上用火燒烤成煙後吸用之方式，連續施
    用第二級毒品安非他命多次，嗣於八十九年五月十一日晚上十時三十分許，在臺
    中市○○路○段四五九號綠野山莊小木屋Ａ１０號房為警查獲；次於八十九年五月
    二十三日晚上七時四十分許，在臺中市○○○路、東大路口車號Ａ二－四Ｏ二六
    號自用小客車內為警查獲，並扣得海洛因十一包（含包裝重四四．六五公克、淨
    重三九．九八公克）、安非他命四包（重一二Ｏ．八公克），前開二次經採集其
    尿液送驗結果均呈海洛因於人體代謝後之嗎啡陽性反應及安非他命於人體代謝後
    之甲基安非他命陽性反應。
二、案經臺中市警察局第一分局報告臺灣臺中地方法院檢察署檢察官偵查起訴。
    理  由
一、右揭事實，業據被告甲○○坦承不諱，並有海洛因十一包（含包裝重四四．六五
    公克、淨重三九．九八公克）、安非他命四包（重一二Ｏ．八公克）扣案可資佐
    證，前開海洛因經送法務部調查局鑑定結果，確含有海洛因成分無訛，有該局八
    十九年六月二十三日鑑定通知書附卷可稽，被告於八十九年五月十一日晚上十時
    三十分許，在臺中市○○路○段四五九號綠野山莊小木屋Ａ１０號房為警查獲時經
    送臺灣省立臺中醫院檢驗室作尿液檢驗，呈海洛因於人體代謝後之嗎啡陽性反應
    及安非他命於人體代謝後之甲基安非他命陽性反應，有該院檢驗室尿液檢驗報告
    書在卷足憑；次於八十九年五月二十三日晚上七時四十分許，在臺中市○○○路
    、東大路口車號Ａ二－四Ｏ二六號自用小客車內為警查獲時所採集之尿液，經送
    臺中市衛生局檢驗結果，亦呈海洛因於人體代謝後之嗎啡陽性反應及安非他命於
    人體代謝後之甲基安非他命陽性反應，有臺中市警察局第一分局委託鑑驗尿液代
    號與真實姓名對照表及臺中市衛生局煙毒尿液檢驗成績書該院存卷可參，堪認被
    告確有連續施用第一、二級毒品之犯行，又被告於八十八年間因施用毒品案件，
    經本院以八十八年度毒聲字第六七Ｏ一號裁定送觀察、勒戒後，認無繼續施用毒
    品之傾向，由臺灣臺中地方法院檢察署檢察官於八十八年十二月七日以八十八年
    度毒偵字第二一四五號為不起訴處分；復於八十九年間因施用毒品案件，經本院
    以八十九年度毒聲字第七七Ｏ號裁定送觀察、勒戒後，認無繼續施用毒品之傾向
    ，再由臺灣臺中地方法院檢察署檢察官於八十九年二月二十一日以八十九年度毒
    偵字第一Ｏ五一號為不起訴處分等情，有前開不起訴處分書及臺灣臺中地方法院
    檢察署刑案資料查註紀錄表在卷足憑，本案事證明確，被告三犯連續施用第一、
    二級毒品犯行，均堪認定。
二、核被告甲○○所為，係犯毒品危害防制條例第十條第一項之施用第一級毒品罪及
    同條第二項之施用第二級毒品罪，其施用前後持有第一級毒品海洛因、第二級毒
    品安非他命之低度行為，應為施用之高度行為所吸收，均不另論罪。被告先後多
    次施用第一、二級毒品犯行，均時間緊接、方法相同，各觸犯構成要件相同之罪
    名，顯係基於概括犯意反覆為之，均依連續犯規定論以一罪，並加重其刑，所犯
    前開二罪，犯意各別，罪名互殊，應分論併罰之。爰審酌被告前因施用毒品犯行
    ，甫經二次觀察、勒戒後，猶故態復萌，再施用第一、二級毒品不輟，無視於毒
    品對於自身健康之戕害及國家對於杜絕毒品犯罪之禁令，惡性非輕，然被告犯後
    尚知悔悟，本之施用毒品者均有相當程度之成癮性及心理依賴性，其犯罪心態與
    一般刑事犯罪之本質並不相同，容應以「病人」之角度為考量，並側重適當之醫
    學治療及心理矯治為宜，且被告經施以長時間之強制戒治，固屬保安處分之一種
    ，然既與其所應受之刑罰，同係限制人身自由，揆諸比例原則，量刑不宜過重等
    一切情狀，各量處如主文所示之刑，並定其應執行之刑，以示懲儆。扣案之海洛
    因十一包（含包裝重四四．六五公克、淨重三九．九八公克）、安非他命四包（
    重一二Ｏ．八公克），分別係第一、二級毒品，爰依毒品危害防制條例第十八條
    第一項前段規定，宣告沒收銷燬之；另警方於八十九年五月十一日晚上十時三十
    分許，在臺中市○○路○段四五九號綠野山莊小木屋Ａ１０號房查獲甲○○時固同
    時查獲另案被告李勇毅，並扣得海洛因二包（重二．三公克）、安非他命五包（
    重一Ｏ六．六公克），雖海洛因、安非他命係屬毒品危害防制條例第二條規定之
    第一、二級毒品，依同條例第十八條第一項前段之規定，不問屬於犯人所有，均
    應沒收銷燬之，然沒收係從刑之一種，且與主刑具有從屬關係，自應依附主刑而
    宣告，前開扣案之海洛因二包、安非他命五包係另案被告李勇毅所有，並未供被
    告施用而與被告前開案件無關，業據被告及李勇毅陳述明確，容屬李勇毅所涉犯
    毒品危害防制條例案件之重要證物，自不宜於本案宣告沒收。又被告於八十九年
    五月二十三日晚上七時四十分許，在臺中市○○○路、東大路口車號Ａ二－四Ｏ
    二六號自用小客車內為警查獲時，同車內尚有另案被告黎雅惠，經黎雅惠帶同警
    方至其臺中市○○路○段一五八之二五號三樓之十住處另扣得安非他命吸食器一
    個，該吸食器係另案被告黎雅惠所有供施用安非他命所用之物，業據黎雅惠陳述
    無訛，既與被告所犯前開案件無關，亦無從宣告沒收，又起訴事實雖載有扣得注
    射針筒四支，惟查，本案並未扣得任何注射針筒，容屬公訴人所誤載，無從宣告
    沒收，附此說明。
據上論斷，應依刑事訴訟法第二百九十九條第一項前段，毒品危害防制條例第十條第
一項、第二項、第十八條第一項前段、第二十條第三項，刑法十一條前段、第五十六
條、第五十一條第五款，判決如主文。
中      華      民      國      八十九    年    十二    月    二十一    日
                                      法  官  陳  得  利
右正本證明與原本無異。
如不服本判決，應於判決送達後十日內向本院提出上訴狀，上訴於臺灣高等法院臺中
分院（須附繕本）。
                                      書記官
中      華      民      國      八十九    年    十二    月    二十二    日
附錄本案論罪科刑法條全文︰
毒品危害防制條例第十條
施用第一級毒品者，處六月以上五年以下有期徒刑。
施用第二級毒品者，處三年以下有期徒刑。


司法院資訊處製作；財團法人民間司法改革基金會備份。
